臺灣板橋地方法院民事判決　　　　　　　　　　　　九十二年度訴字第一七九九號
　　原　　　告　鴻輝建設有限公司
　　法定代理人　甲○○○
　　訴訟代理人　李志澄律師
　　複 代理 人　林美伶律師
　　被　　　告　世家大英雄公寓大廈管理委員會
　　法定代理人　丙○○
　　訴訟代理人　李金澤律師
　　複 代理 人　羅瑞洋律師
右當事人間請求返還不當得利事件，經本院於民國九十三年七月二十六日言詞辯論終
結，判決如左：
    主      文
被告應給付原告新台幣貳佰柒拾伍萬元及自民國九十二年六月二十六日起至清償日止
按年息百分之五計算之利息。
訴訟費用由被告負擔。
本判決於原告以新台幣玖拾貳萬元供擔保後，得假執行；但被告如以新台幣貳佰柒拾
伍萬元為原告預供擔保，免為假執行。
    事實及理由
一、被告經合法通知，未於最後言詞辯論期日到場，核無民事訴訟法第三百八十六條
    各款所列情形，爰依原告聲請，由其一造辯論而為判決，合先敘明。
二、原告主張：被告世家大英雄公寓大廈管理委員會前未經原告同意，自民國（下同
    ）八十六年初起擅將原告所有位於該大樓地下室之停車位共三十七位予以違法占
    用並出租他人使用，收取不當得利之租金達新台幣（下同）四百多萬元以上，屢
    經原告多次抗議交涉，並擬依法告訴，始由被告當時全體之管理委員出具授權書
    ，授權第一屆之主任委員乙○○就「世家大英雄社區之地下室停車位及通道與建
    商洽談研討解決」，並由乙○○代理被告於九十二年三月二十九日與原告洽商解
    決而達成協議，立具切結書，被告同意於九十二年四月四日前將前揭違法占用停
    車位之不當得利金額中之二百七十五萬元返還原告。乙○○係依被告之授權內容
    與原告就前述紛爭達成協議，並未逾越授權之範圍，其所為之行為自有效力，被
    告抗辯授權書未載全權代表、該授權不包括簽立和解協議、乙○○逾越代理權云
    云，均無理由，且原告無從知悉被告內部規定及被告對授權範圍之限制，乙○○
    縱有逾越代理權限之行為，被告亦不得以代理權之限制對抗原告，況被告自承就
    系爭「世家大英雄公寓大廈」並無任何停車位之產權存在，卻有出租他人收費之
    事實，故縱令該授權不合法或有逾權之情事，但被告自八十六年一月起至九十二
    年三月二十九日止無權占用原告所有之三十七個停車位並出租他人使用，被告仍
    構成不當得利，且被告係以每車位二千五百元之代價出租，依此計算，被告於前
    開期間內所取得之不當得利遠逾二百七十五萬元，原告僅在二百七十五萬元範圍
    內請求被告返還自屬有據。按「無法律上之原因而受有利益，致他人受有損害者
    ，應返還其利益」民法第一百九十七條前段定有明文，因被告拒不依切結書內容
    給付前述違法占用停車位之不當得利金額中之二百七十五萬元，爰依不當得利之
    法律關係暨前揭切結書之約定提起本件訴訟，請求鈞院擇一為有利於原告之判決
    即可，並聲明：(一)被告應給付原告二百七十五萬元及自起訴狀繕本送達翌日起至
    清償日止按年息百分之五計算之利息。(二)原告願供擔保請准宣告假執行。
三、被告則以：被告固出具授權書委託乙○○就地下室停車位與原告洽談研討解決，
    然此僅止於洽談研討解決方案，並不包括簽立和解協議，因被告對於解決方案內
    容為何尚未明瞭，如何授權乙○○和解？況依乙○○於鈞院所為證言內容，可知
    被告雖委託乙○○前法與原告洽商有關車位使用爭議之解決，但實際上並未授權
    乙○○代理簽署承諾切結書，尤以乙○○更證稱係自己想洽談應有一結論，始與
    原告簽立切結書，然該項結論尚須經管理委員會通過始能生效云云，即足證乙○
    ○並未經授權簽立切結書，且授權書內容亦未表明得全權代理之意旨，乙○○就
    與原告簽署和解協議部分自無代理權限可言。乙○○逾越代理權所為協議，屬無
    權處分，對被告不生效力。再者，依被告管理委員會組識章程第三十條規定，支
    出超過十萬元以上二十萬元以下即須經多數住戶無異議後才可開支，管理委員會
    尚無權決定，因此本件切結書協議內容對被告尚不生效力。又原告雖持有系爭大
    廈多數地下室公共設施之大部分所有權持分，並規劃為停車位，然地下室屬公共
    ，公寓大廈共用部分不得獨立使用供作專有部分，是以本件原告雖將其持有之地
    下室持分面積規劃為停車位，然仍非屬個人專用，而應歸公共使用，被告出租系
    爭車位係基於為大廈全體住戶共同利益管理使用收益，被告行為自屬合法，且被
    告依法管理使用收益屬全體區分所有權人之共有樓面所合法取得利益，並非不當
    得利等語，資為抗辯，並聲明：(一)原告之訴及假執行之聲請駁回。(二)如受不利之
    判決，被告願供擔保，請准免為假執行。
四、兩造不爭執之事實：
    (一)訴外人乙○○於九十二年三月二十九日持被告世家大英雄公寓大廈管理委員會
      全體委員出具內載「茲授權乙○○見生代表本社區（世家大英雄）地下室停車
      位及通道（通往六樓）與建商洽談研討解決」文字之授權書，以被告代理人之
      身分，與原告於同日簽訂切結書，明定「鴻輝建司與世家大英雄管理委員會就
      地下代管之停車費租金，經協商鴻輝建設願以新台幣二百七十五萬元整取得，
      之前管委會與鴻輝建設公司法律訴訟，管委會願無條件撤銷訴訟（撤銷期限為
      九十二年四月三十日止），爾後管委會將不得提起任何告訴，包括鴻輝建設公
      司等皆不得提起任何告訴，空口無憑，立一此據作為見證。附註：輝建設地下
      二樓停車清潔費，自民國九十二年四月一日地開始繳交，代管租金限於九十二
      年四月四日之前交還鴻輝建設公司」。
    (二)被告迄未給付原告二百七十五萬元。
五、得心證之理由：
    本件兩造所爭執之處，應在於(1)被告出具之授權書內容是否包含和解協議在內？
    訴外人乙○○立具切結書，有無逾越代理權限？該切結書對被告是否有效？(2)原
    告就世家大英雄地下室停車位是否擁有三十七個停車位產權？被告是否因出租前
    述原告所有之停車位而有不當得利？
    (一)查原告係世家大英雄公寓大廈之建商，因建築完工後未與被告交接清楚即一走
      了之，被告認原告未盡義務，自不能享有權利，故而將原告所有之部分車位出
      租他人使用，兩造為車位問題定期協商，被告乃出具授權書予管理委員會第一
      屆主任委員乙○○，由乙○○代理被告與原告洽談研討解決，並告知乙○○大
      約在一百五十萬元的範圍內可直接與原告和解等情，業據證人乙○○到場證述
      綦詳，足見被告所授與乙○○之代理權包含可在一百五十萬元之範圍內與原告
      達成和解協議，至為明確。證人乙○○雖另證稱：「被告只是叫我去跟原告洽
      談，但是並沒有授權我去簽署和解書」，惟此與其證述被告曾告知在一百五十
      萬元範圍內可直接與原告達成和解協議，顯有矛盾，應係迴護被告之詞，不足
      採信。準此，堪認被告辯稱其所授與乙○○之代理權僅止於洽談研討解決方案
      ，並不包括簽立和解協議云云，與事實不符，應無可採。
    (二)按代理權之限制及撤回，不得以之對抗善意第三人，但第三人因過失而不知其
      事實者，不在此限，民法第一百零七條定有明文。蓋本人將代理權授與代理人
      之後，雖非不可加以制或撤回，惟其限制或撤回與否，第三人無由知之，若許
      其得以對抗，將使善意第三人常蒙不測之損害，故除其限制及撤回之事實，本
      可得知，而由於第三人自己之過失陷於不知者外，均不得以其代理權之限制及
      撤回為對抗之理由，藉以保障第三人之利益。
    (三)本件被告既授與乙○○代理權，由乙○○代理其與原告就原告遭被告占用之停
      車位問題洽談研討解決，雖其對和解之權限有所限制，亦即乙○○僅得在一百
      五十萬元範圍內與原告達成和解協議，惟被告並未舉證證明此項限制為原告所
      知悉，或原告有因過失而不知之情，且依被告出具之授權書所載，被告授權乙
      ○○得就地下室停車位與原告「洽談、研討、解決」，既謂「解決」，依文義
      解釋自應認包括和解權限在內，否則代理人僅得洽談、研討，問題如何解決？
      是原告依授權書所載內容亦無從得知乙○○之和解權限受有限制，則依首揭說
      明，被告之代理人乙○○以二百七十五萬元與原告達成和解協議，固已逾越被
      告所授權限，惟被告尚不得以此對抗原告而主張前開協議對其不生效力。
    (四)被告雖又辯稱依管理委員會組識章程第三十條規定，支出超過十萬元以上、二
      十萬元以下者，須經多數住戶無異議後才可開支，管理委員會無權決定，因此
      本件協議對其不生效力云云，並提出世家大英雄公寓大廈管理委員會組織章程
      節本一份為證，惟前開組織章程第三十條乃係被告內部就管理委員會動支經費
      權限之規定，原告本無由知悉，且證人乙○○亦證稱其未將前開規定對原告為
      明確之表示，而被告出具予乙○○之授權書內復未明載有此項限制，故被告據
      此抗辯本件協議對其生不生效力，亦難認有理由。
    (五)被告既出具授權書予乙○○，委由乙○○代其與原告就車位之占用問題洽商解
      決，雖其僅在一百五十萬元範圍內授權乙○○與原告和解，且其內部規範亦就
      管理委員會動支經費之權限有所規範與限制，然此並非原告所得知悉，被告復
      未證明原告有因過失而不知之情，依民法第一百零七條規定，自不得以此對抗
      善意之原告，故原告主張本件乙○○之代理行為為有效，其代理被告與原告就
      占用之停車位問題達成和解，承諾給付原告二百七十五萬元，直接對被告發生
      效力，被告依約應給付原告二百七十五萬元，為有理由，應予准許。原告前開
      請求既經准許，則原告另依不當得利法律關係請求被告為同一之給付，即無審
      究必要，爰不再就原告是否擁有三十七個停車位產權及被告是否因出租前述原
      告所有之停車位而有不當得利等爭點，一一論述，併此敘明。
六、 綜上所述，原告請求被告按切結書內容依約給付二百七十五萬元及自起訴狀繕
     本送達翌日即九十二年六月二十六日起至清償日止按年息百分之五計算之利息
     ，為有理由，應予准許。
七、兩造均陳明願供擔保，聲請宣告假執行及免為假執行，皆核無不合，爰分別酌定
    相當之擔保金額准許之。
八、本件事證已臻明確，兩造其餘主張、陳述及所提之證據，經審酌後，認與本件判
    決之結果均不生影響，故不逐一論述。
九、訴訟費用負擔之依據：民事訴訟法第七十八條。
中　　　華　　　民　　　國　　九十三　　年　　　八　　　月　　　九　　　日
                                    臺灣板橋地方法院民事第二庭
                                        法  官  程怡怡
右為正本係照原本作成
如對本判決上訴，須於判決送達後廿日內向本院提出上訴狀
中　　　華　　　民　　　國　　九十三　　年　　　八　　　月　　　九　　　日
                                        書記官  楊舒惟
